【裁判字號】    91,易,2911
【裁判日期】    921030
【裁判案由】    賭博
【裁判全文】
臺灣高雄地方法院刑事判決                        九十一年度易字第二九一一號
    公  訴  人  臺灣高雄地方法院檢察署檢察官
    被      告  甲○○
右列被告因賭博案件，經檢察官提起公訴（民國九十一年度偵字第一三○八二號），
被告於本院準備程序進行中，就被訴事實為有罪之陳述，經本院告知簡式審判程序意
旨，並聽取公訴人及被告之意見後，本院合議庭裁定依簡式審判程序審理，本院判決
如左：
    主  文
甲○○共同以賭博為常業，累犯，處有期徒刑陸月，如易科罰金以參佰元折算壹日。
扣案之電子遊戲機「大象王國」、「皇冠迷」及「變色龍」、「鑫象皇」、「龍飛鳳
舞」、「龍鳳」、「動物柏青樂」、「超級金象王」、「金牌虎霸王」各壹台及「滿
貫大亨」伍台（合計共拾肆台，並均各含ＩＣ板壹塊）暨代幣壹佰枚均沒收。
    事  實
一、甲○○前因犯賭博案件，經臺灣高等法院高雄分院於民國九十年十月三十一日以
    九十年度上易字第一七六四號刑事判決判處有期徒刑四月並確定在案，嗣於九十
    一年一月十四日易科罰金執行完畢，竟不知悔改，明知經營電子遊戲場業，須依
    電子遊戲場業管理條例相關規定辦理營利事業登記，竟未向主管機關高雄市政府
    辦理營利事業登記，而基於經營電子遊戲場之犯意，自民國九十一年四月一日起
    ，在高雄市○○區○○路三六七號其所經營公眾得出入之場所「悅氏遊藝場」內
    ，擺設會產生聲光影像、圖案、動作之電子遊戲機「大象王國」、「皇冠迷」及
    「變色龍」、「鑫象皇」、「龍飛鳳舞」、「龍鳳」、「動物柏青樂」、「超級
    金象王」、「金牌虎霸王」各一台及「滿貫大亨」五台，合計共十四台，且以該
    電子遊戲機充作電動賭博機具，並以月薪新台幣二萬元之代價僱用乙○○（業經
    另案判決確定）擔任店員，在現場從事開分、洗分之工作，兩人並共同基於常業
    賭博之犯意聯絡，供不特定人以現金兌換代幣，投入上開賭博機具換取分數，再
    以電動賭博機具不同之比例計算分數之增減兌換現金賭博財物，並恃此維生，以
    之為業。嗣高雄市政府警局三民第二分局接獲民眾檢舉報案並隨即前往查證，而
    於同年月十二日十六時二十分許，適有賭客丙○○（業經另案判決確定）在上址
    賭玩「大象王國」電子賭博遊戲機具，累計積分三千分，由乙○○確認洗分，並
    將兌換之現金三千元放置在該遊樂場之廁所走道上，丙○○走至廁所內拿取該現
    金後，再至櫃檯以一千元換取代幣之際，為現場埋伏之警員當場查獲，並扣得甲○○所有供共同犯罪所用之上開電動賭博機具十四台（各含ＩＣ板一塊）、代幣
    一百枚及丙○○賭博所得之二千元等物。
二、案經高雄市政府警察局三民第二分局報請臺灣高雄地方法院檢察署檢察官偵查起
    訴。
    理  由
壹、程序部分：本件被告所犯為死刑、無期徒刑或最輕本刑為三年以上有期徒刑以外
    之罪，其於準備程序中就被訴事實為有罪之陳述，經法官告知簡式審判程序之旨
    ，並聽取公訴人之意見後，依刑事訴訟法第二百七十三條之一第一項規定，裁定
    由受命法官獨任進行簡式審判程序，合先敘明。
貳、實體部分：
一、右開事實業據被告甲○○於本院審理中坦承不諱，核與丙○○於警訊中所陳述之
    情節相符，另經現場查獲員警丁○○於偵訊中及本院審理中證述綦詳，復有電子
    遊戲機具「大象王國」、「皇冠迷」及「變色龍」、「鑫象皇」、「龍飛鳳舞」
    、「龍鳳」、「動物柏青樂」、「超級金象王」、「金牌虎霸王」各一台及「滿
    貫大亨」五台，合計共十四台（各含ＩＣ板一塊）、代幣一百枚、丙○○賭博所
    得二千元扣案可資佐證，另有現場照片八張、高雄市政府警察局前鎮分局營業場
    所檢查紀錄表、扣押物品目錄表各一份在卷可稽，足證被告上開自白洵屬有據，
    至堪採信。再查，被告雖曾就「悅氏遊藝場」申請電子遊戲場業之營業執照，然
    該執照業經主管機關高雄市政府於九十年十二月二十一日公告撤銷，被告雖對此
    行政處分表示不服，並提出訴願、行政訴訟，而經經濟部、高雄高等行政法院予
    以駁回，現仍上訴最高行政法院中，尚未確定，此有高市建設二字第○九一○○
    二六七七七號函、○九二○○一四九四二號函及高雄高等行政法院九十一年度訴
    字，四七八號行政判決書各一份在卷可稽（參本院卷第四十五頁、第四十七頁、
    第七十頁）。然按原處分或決定之執行，除法律另有規定外，不因提起行政訴訟
    而停止，此為行政訴訟法第一百十六條第一項所明定。是被告雖就該撤銷營業執
    照之行政處分提起行政訴訟，惟該行政處分既未經撤銷，亦未經行政法院依同上
    條第三項之規定裁定停止執行，仍屬有效之行政處分，是足認被告於九十一年四
    月一日經營系爭「悅氏遊藝場」時，確未領有合法之營業執照。是本件事證已臻
    明確，被告犯行洵堪認定。
二、按電子遊戲場業管理條例第十一條第一項規定，電子遊戲場業於申請營利事業登
    記時，除應依相關法令辦理外，應向直轄巿、縣（巿）主管機關申請核發營利事
    業登記證及營業級別證，並辦理下列事項之登記：一營業級別、二機具類別、三
    營業場所管理人、四營業場所之地址。故設置以電腦方式操縱，產生或顯示聲光
    影像、圖案、動作之電子遊戲機，供不特定人為益智或娛樂類遊戲之營利事業（
    同條例第三條、第四條參照），應依前開規定辦理營利事業登記，未依該條例辦
    理營利事業登記者，依同條例第十五條之規定，即不得經營電子場業。又按電子
    遊戲場業管理條例第十五條雖僅規定：「未依本條例規定辦理營利事業登記者，
    不得經營電子遊戲場業」，惟對照同條例第十六條「非電子遊戲場業之其他營利
    事業，不得就其營業場所，供『他人』設置電子遊戲機營業」之規定，顯見具有
    較高違法性之「非電子遊戲場業之其他營利事業，未經許可『自行』設置電子遊
    戲機營業」，亦應不在容許之列，而同受該條例第十五條規範。是以不論非電子
  遊戲場業之其他營利事業之規模大小，或是否以擺設電子遊戲機供不特人打玩為
    其主要營業項目，均非所問，此觀該條例第十五條規定之立法意旨係「為健全電
    子遊戲場之營業秩序」自明。因而，任何人未依該條例規定辦理電子遊戲場業之
    營利事業登記者，除不得經營電子遊戲場業外，亦不得在騎樓、走道、寺廟、補
    習班等場所，自行設置電子遊戲機營業，此不啻為電子遊戲場業管理條例第十五
    條之規定所欲揭櫫之真正意旨，經濟部八十九年三月七日經（八九）商字第八九
    ○○五五二一號函亦同此認定。又電子遊戲場業管理條例第四條第二項規定該條
    例所指電子遊戲機不得有賭博或妨害風化之設計及裝置，考其立法意旨，係為將
    電子遊戲場業納入行政機關之有效管理，乃為維護社會安寧及善良風俗，臻至保
    障公共安全及國民身心健康所為之「誡命規定」，苟有違反該條之禁止規定，則
    應依刑法賭博或妨害風化罪章相關刑責予以追訴處罰，並非謂電子遊戲機如有賭
    博或妨害風化之設計或裝置者，即無該條例之適用，否則於立法技術上該條例第
    四條第一項但書即應規定「但．．．及有賭博或妨害風化之設計或裝置者，不包
    括在內。」，是電子遊戲機如有賭博或妨害風化之設計或裝置者，仍有該條例之
    適用，當甚明確。
三、是查，被告甲○○未經辦理營利事業登記，擺設電子遊戲機具，供不特定顧客投
    幣把玩而經營電子遊戲場業，核此部分所為，係違反電子遊戲場業管理條例第十
    五條之未經辦理營利事業登記而擅自經營電子遊戲場業之規定，應依同法第二十
    二條之規定論處；又按刑法第二百六十七條所謂以賭博為常業，係指以賭博營生
    者而言（司法院院解字第三九六二號解釋意旨參照）。查甲○○所經營之「悅氏
    遊藝場」，以店面方式經營，現場並擺設電動賭博機具多達十四台，供不特定之
    人賭博財物，顯係恃以為生，以之為業。是被告甲○○利用所擺設之電子遊戲機
    具作為電動賭博機具，與不特定之賭客賭博財物，且以此為業，核此部分所為，
    則係觸犯刑法第二百六十七條之常業賭博罪。被告未經辦理營利事業登記於前址
    內經營電子遊戲場之行為，係基於同一之經營電子遊戲場為業務之犯意，而反覆
    所為者，係為實質上一罪，併此敘明。再按刑法第五十五條所謂之牽連犯，係指
    二個以上之行為有方法與結果之關係者而言，亦即必須以犯一罪之方法行為犯他
    罪，或以犯一罪之結果行為犯他罪，即足當之。被告甲○○以違反電子遊戲場業
    管理條例第十五條規定之方法，用以犯常業賭博罪，其所犯電子遊戲場業管理條
    例第二十二條之罪與刑法第二百六十七條之常業賭博罪間有方法結果之牽連關係
    ，應從一重之常業賭博罪。再被告與乙○○間，就上開常業賭博犯行間，有犯意
    聯絡及行為分擔，為共同正犯。
四、又被告前因犯賭博案件，經臺灣高等法院高雄分院於民國九十年十月三十一日以
    九十年度上易字第一七六四號刑事判決判有期徒刑四月並確定在案，嗣於九十一
    年一月十四日易科罰金執行完畢，有臺灣高雄地方法院檢察署刑案資料查註紀錄
    及本院全國前案紀錄表附卷可稽，其前受有期徒刑執行完畢，於五年內再犯本件
    有期徒刑以上之罪，為累犯，應依刑法第四十七條規定加重其刑。爰審酌被告明
    知經營電子遊戲場業，須依電子遊戲場業管理條例相關規定辦理營利事業登記，
    卻未經辦理營利事業登記，即在上址擺放電子遊戲機，並以前開電子遊戲機充作
    為電動賭博機具，而與不特定之賭客賭博財物，並以之為業，而敗壞社會善良風
    氣等一切情狀，爰酌情量處如主文所示之刑，並諭知易科罰金之折算標準，以資
    懲戒。另上開電動賭博機具共十四台（各含ＩＣ板一塊）、代幣一百枚，係當場
    賭博所用之器具，均應依刑法第二百六十六條第二項規定，不問屬於犯人與否，
    併予宣告沒收；另扣案現金二千元，既屬丙○○所有，業經丙○○陳明在卷，而
    非被告所有，亦非賭博之器具或在賭檯、兌換籌碼處之財物，本院無從依刑法第
    三十八條第一項第二款、第三款或第二百六十六條第二項之規定，諭知沒收之宣
    告（然該物業經臺灣高等法院高雄分院以九十一年度上易字第一四七一號判決沒
    收），併此敘明。
據上論斷，應依刑事訴訟法第二百七十三條之一第一項、第二百九十九條第一項前段
，電子遊戲場業管理條例第十五條、第二十二條，刑法十一條前段、第二十八條、第
二百六十七條、第二百六十六條第二項、第四十七條、第五十五條、第四十一條第一
項前段，罰金罰鍰提高標準條例第一條前段、第二條，判決如主文。
中      華      民      國      九十二    年     十    月     三十      日
                                臺灣高雄地方法院刑事第二庭
                                    法  官    林靜梅
右正本證明與原本無異。
如不服本判決，應於判決送達後十日內，向本院提出上訴狀。
                                    書記官    洪生輝
中    華    民    國      九十二      年      十一      月      三      日
【附錄本案判決論罪科刑法條全文】
電子遊戲場業管理條例第十五條：
未依本條例規定辦理營利事業登記者，不得經營電子遊戲場業。
電子遊戲場業管理條例第二十二條：
違反第十五條規定者，處行為人一年以下有期徒刑、拘役或科或併科新臺幣五十萬元
以上二百五十萬元以下罰金。
刑法第二百六十六條：
在公共場所或公眾得出入之場所賭博財物者，處一千元以下罰金。但以供人暫時娛樂
之物為賭博者，不在此限。
當場賭博之器具與在賭檯或兌換籌碼處之財物，不問屬於犯人與否，沒收之。
中華民國刑法第二百六十七條
以賭博為常業者，處二年以下有期徒刑，得併科一千元以下罰金。


司法院資訊處製作；財團法人民間司法改革基金會備份。
